臺灣臺南地方法院刑事判決　　　　　　　　　　　　　九十一年度訴字第五三號
　　公　訴　人　臺灣臺南地方法院檢察署檢察官
　　被　　　告　丁○○
　　指定辯護人　本院公設辯護人　甲○○
右列被告因違反毒品危害防制條例案件，經檢察官提起公訴（九十一年度偵字第四七
八八號），本院判決如左：
    主  文
丁○○意圖販賣而持有第一級毒品海洛因，累犯，處有期徒刑拾年拾月，扣案第一級
毒品海洛因伍小包（合計淨重參點零柒公克）、第二級毒品安非他命貳大包、拾壹小
包（全部合計總淨重玖拾陸點陸柒公克，驗餘淨重玖拾陸點肆壹公克）均沒收銷燬之
；天秤壹台、法碼壹盒、分裝夾鏈袋壹大包均沒收。
    事  實
一、丁○○於民國（下同）八十三年間，曾犯肅清煙毒條例罪，經台灣高等法院台南
    分院判處有期徒刑三年一月確定；又於八十六年間，因違反麻醉藥品管理條例罪
    ，經本院判處有期徒刑八月確定，嗣二罪定其應執行刑為有期徒刑三年七月確定
    ，並至八十九年四月六日全部刑期才執行完畢，仍不知悔改，意圖販賣而持有第
    一級毒品海洛因與第二級毒品安非他命，經警於九十一年五月二日十三時四十分
    許，在台南市○○路○段四０六巷二十六號「花之香大樓」丁○○所承租之六一
    一室盤檢時查獲，並從丁○○身著之褲袋內扣得海洛因三小包及安非他命六小包
    。嗣經丁○○同意後，警方復於丁○○所承租之該大樓六一一室內，起獲天秤一
    台、法碼一盒、海洛因二小包、安非他命二大包、五小包、分裝夾鏈袋一大包及
    0000000000號行動電話一具，總共查獲海洛因五小包（合計淨重三點
    ０七公克）；安非他命二大包、十一小包（合計總淨重九十六點六七公克，驗餘
    淨重九十六點四一公克）。
二、案經台南市警察局第二分局報請台灣台南地方法院檢察署檢察官偵查起訴。
    理  由
一、訊據被告丁○○固不否認有於右揭時、地從伊身上及住處起獲如事實欄所扣之物
    品，惟矢口否認有何意圖販賣而持有上開第一級毒品海洛因及第二級毒品安非他
    命犯行，辯稱：「在我身上所搜到的毒品是我的，是我自己要施用的，至於在我
    租屋處查獲的毒品是綽號小龍的人寄放的，我的毒品也是向小龍買的，扣案的天
    秤一台、法碼一盒及夾鏈袋一大包都是小龍寄放在我那裡，我身上的毒品都是供
    自己吸用的，並沒有販賣的意圖」云云。經查，警方係於九十一年五月二日十三
    時四十分許，在台南市○○路○段四０六巷二十六號「花之香大樓」丁○○所承
    租之六一一室盤檢時查獲丁○○，並從丁○○身著之褲袋內扣得海洛因三小包及
    安非他命六小包，又於丁○○所承租之屋內，起獲天秤一台、法碼一盒、海洛因
    二小包、安非他命二大包、五小包、分裝夾鏈袋一大包及0000000000
    號行動電話一具，總共查獲海洛因五小包及安非他命二大包、十一小包等情，有
    搜索扣押筆錄、扣押物品目錄一紙及現場照片十一幀附於警卷可證，且為被告所
    不爭執，並經證人即承辦本案之警員黃瑞星到庭證述無訛，而上開自被告身上及
    其居住處所查獲之白粉五小包，確係第一級毒品海洛因（合計淨重三點０七公克
    ）、另二大包及十一小包白粉，確係第二級毒品安非他命（合計總淨重九十六點
    六七公克，驗餘淨重九十六點四一公克）乙節，有法務部調查局九十一年六月三
    日調科壹字第二００００三九四八號鑑定通知書、內政部警政署刑事警察局九十
    一年六月七日刑鑑字第０九一０一二八九六六號鑑驗通知書各乙紙附卷可稽，是
    前揭扣案物品為第一級毒品海洛因及第二級毒品安非他命，可以認定。次查，被
    告供稱：警方查獲時，在伊身上所起出之海洛因三小包及安非他命六小包均係伊
    自己要施用的，其餘之物品及毒品均是小龍寄放的云云，然毒品之查緝乃警方之
    重點工作，一般施用毒品者通常僅攜帶少量且足供自己一次或二次施用份量之毒
    品為已足，以避免遭警方查獲，及遭警盤查時容易棄置或藏匿毒品，而被告係在
    台南市○○路○段四０六巷二十六號「花之香大樓」其自己承租之六一一室內為
    警方所查獲，又無出遠門之打算，竟一次在身上攜帶海洛因三小包及安非他命六
    小包，其稱要供自己施用云云，與常理不合，顯非實情。另被告稱屋內所查到之
    海洛因二小包及安非他命二大包、五小包均係小龍所有，乃小龍寄放的云云，按
    海洛因及安非他命均價格昂貴，又係警方嚴予查緝之毒品，如上開毒品確係小龍
    所有及寄放，則被告與小龍應係相當熟識且彼此信任，小龍才會將如此多毒品寄
    放在被告租住處，惟被告對於小龍之真實姓名、年籍及住居所均一概不知，僅稱
    雙方以行動電話連絡而已，其供述已難採信，另被告於本院審理中復供稱在戒治
    所有看到「小龍」，亦在強制戒治中，名字為丙○○，經本院向戒治所借提丙○
    ○出庭供被告指認，其卻又稱丙○○非賣毒品給伊之「小龍」，本院命承辦本案
    之乙○○○○檢送丙○○之照片供被告指認，其又無法指認出該人，是被告上開
    辯解自非實情。況被告本身亦有施用毒品惡習，如被告之毒品係向「小龍」所購
    買，「小龍」在明知被告有施用毒品情形下，又豈會將大量毒品無端寄放在被告
    處，「小龍」又如何能防止被告從中取部分毒品施用？是其所供情節均與常情有
    違。再者，查獲物品除上開第一級毒品海洛因及第二級毒品安非他命外，尚有天
    秤一台、法碼一盒及分裝夾鍊袋一大包，在在均是販賣毒品所用之物，被告固辯
    稱前開物品亦為「小龍」所有及寄放云云，然上開物品係分散在被告租處床上及
    房間內地上等情，業據被告於警訊中供承不諱，並有現場照片在卷可參，如上開
    物品為「小龍」所有且寄放在被告處，豈有散置各處之理？而前揭物品既為販賣
    毒品時秤重及分裝之用，「小龍」將之放在被告處，其又如何能繼續販賣毒品給
    他人？足見扣案之毒品、天秤、法碼及分裝夾鏈袋均係被告所有，意圖供販賣毒
    品而持有之物，被告前開所辯無非事後圖卸刑責之詞，洵無足取。本件事證明確
    ，被告犯行足以認定。
二、次按實務上有謂「販賣」係指意圖營利而販入或賣出而言，與民法上買賣意義不
    盡相同，又販賣化學合成麻醉藥品罪所稱之「販賣」，並不以販入以後復行賣出
    為構成要件，只要以營利意圖，「購入」或「賣出」，有一於此其犯罪即已完成
    ，最高法院八十年台上字第五九七六號裁判及二十五年非字第一二三號、六十九
    年台上字第一六七五號判例可資參照，依此推論，毒品危害防制條例第五條之意
    圖販賣而持有毒品罪，須以行為人販入毒品時並無販賣之意圖，嗣後變更為販賣
    之意圖而持有者始足當之，惟被告既否認有販賣之犯行，自無從認定其買入毒品
    之初是否已有販賣意圖，然本案從扣案毒品數量及扣得販賣毒品所須之天秤、法
    碼、大量分裝夾鏈袋等物，客觀上已足以證明被告販入毒品之後有販賣毒品之意
    圖而持有第一級毒品海洛因及第二級毒品安非他命，既無法認定被告販入毒品之
    初即有販賣意圖，依罪疑從輕法理，本案應僅論以意圖販賣而持有毒品罪，而非
    販賣毒品罪，附此敘明。
三、核被告丁○○所為，係犯毒品危害防制條例第五條第一項及第二項之意圖販賣而
    持有第一級毒品罪及第二級毒品罪。被告以一行為觸犯同條例第五條第一項、第
    二項之二罪名，為想像競合犯，應依刑法第五十五條前段從一重之意圖販賣而持
    有第一級毒品罪論處。又被告於八十三年間，曾犯肅清煙毒條例罪，經台灣高等
    法院台南分院判處有期徒刑三年一月確定；又於八十六年間，因違反麻醉藥品管
    理條例罪，經本院判處有期徒刑八月確定，嗣二罪定其應執行刑為有期徒刑三年
    七月確定，並至八十九年四月六日全部刑期才執行完畢，有台灣高等法院被告全
    國前案紀錄表在卷可參，其於五年之內再犯本件有期徒刑以上之罪，為累犯，除
    法定刑無期徒刑部分依法不得加重外，應依法加重其刑。爰審酌被告犯罪之動機
    、目的、手段、所意圖販賣而持有之毒品數量、及毒品具有成癮性，施用後失其
    正常思考、判斷、工作及生活之能力，嚴重危害國人身體健康，進而造成家庭失
    和、社會治安敗壞，影響甚鉅，被告行為甚不足取，併其犯罪後之態度等一切情
    狀，量處如主文所示之刑，以資懲儆。扣案之第一級毒品海洛因五小包（合計淨
    重三點０七公克）及第二級毒品安非他命二大包、十一小包（全部合計總淨重九
    十六點六七公克，驗餘淨重九十六點四一公克），分屬毒品危害防制條例第二條
    第二項所定之第一級毒品、第二級毒品，爰依毒品危害防制條例第十八條第一項
    前段之規定沒收銷燬之。又扣案之天秤一台、法碼一盒及分裝夾鍊袋一大包，為
    供被告犯罪預備所用之物，且為被告所有，已如前述，爰依刑法第三十八條第一
    項第二款之規定宣告沒收。至於扣案行動電話一具，雖為被告所有之物，尚難認
    係專供犯罪所用之物，故不予沒收，併此明。
據上論斷，應依刑事訴訟法第二百九十九條第一項前段，毒品危害防制條例第五條第
一項、第二項、第十八條第一項前段，刑法第十一條前段、第五十五條、第四十七條
、第三十八條第一項第二款，判決如主文。
本案經檢察官李白松到庭執行職務。
中    華    民    國      九十一    年      八        月      二十六    日
                              臺灣臺南地方法院刑事第七庭
                                      法  官  黃  光  進
右正本證明與原本無異
如不服本判決應於送達後十日內向本院提出上訴狀
                                      書記官  李  珍  瑩
中    華    民    國      九十一    年      八        月      二十六    日
附錄本案論罪科刑法條全文：
毒品危害防制條例第五條
意圖販賣而持有第一級毒品者，處無期徒刑或十年以上有期徒刑，得併科新台幣七百
萬元以下罰金。
意圖販賣而持有第二級毒品者，處五年以上有期徒刑，得併科新台幣五百萬元以下罰
金。
